臺灣新北地方法院行政訴訟判決　　　　　110年度交字第582號
原　　　告　林淑君　
被　　　告　新北市政府交通事件裁決處

代　表　人　李忠台　
訴訟代理人　黃慧婷　　律師


上列當事人間因交通裁決事件，原告不服被告中華民國110年7月
14日製開新北裁催字第48-CB0000000號違反道路交木通管理事件
裁決，向本院提起行政訴訟，本院判決如下：
    主  文
一、原告之訴駁回。
二、訴訟費用新臺幣參佰元由原告負擔。
    事實及理由
壹、程序方面：
    原告不服被告所為道路交通管理處罰條例第8 條之裁決而提
    起撤銷訴訟，依行政訴訟法第237 條之1 ，應適用交通裁決
    事件訴訟程序。本件因卷證資料已經明確，本院依同法第23
    7 條之7 規定，不經言詞辯論，直接裁判。
貳、實體方面：
一、爭訟概要：
    緣原告林淑君駕駛其所有車牌號碼0000-00號自用小客車（
    下稱系爭汽車），於民國（下同）110年5月6日9時40分行經
    泰山區新北大道6段(新北大道六段往北，貴子路口)時，有
    「直行車佔用最內側轉彎專用車道」之違規行為，經民眾於
    110年5月10日檢舉後，由新北市政府警察局林口分局（下稱
    原舉發單位）員警認定違規屬實，爰於110年5月24日填製新
    北市警交大字第CB0000000號舉發違反道路交通管理事件通
    知單予以舉發，記載於110年7月8日前到案，並移送被告處
    理，原告於110年7月5日提出違規申訴（自承其為本件駕駛
    人）後，嗣經被告調查認定原告有「直行車佔用最內側轉彎
    專用車道」之違規事實，乃依道路交通管理處罰條例第48條
    第1項第7款、第63條第1項（第1款）及違反道路交通管理事
    件統一裁罰基準表之規定，以110年7月14日新北裁催字第48
    -CB0000000號違反道路交通管理事件裁決書（下稱原處分）
    ，裁處原告罰鍰新臺幣（下同）600元，並記違規點數1點。
    原告不服，遂提起本件行政訴訟。
二、原告起訴主張及聲明：
㈠、主張要旨：
⑴、該路段流量大因道路交通號誌規劃不當大塞車，導致中間車
    道車輛不予我車變換車道且有變換車道風險。以流量而言應
    開放直行車併用內線道，不應整個路段皆設置左轉專用道。
⑵、違規路口於新北市泰山區新北大道六段（往北），該路段為
    南北交通重要幹道，故車流量龐大，整日皆有大卡車與連結
    車，目前該路段為三線道且小路口多，但幾乎每個路口都設
    置左轉專用道與專用燈，以該路段與該路口車流量，如此規
    劃顯然交通局有疏失，未仔細評估流量做號誌與道路安排。
⑶、該路段連結高架道路與上國道高速公路，直行車道雖有二線
    ，但外側車道又有機慢車，故直行車只剩中間車道嚴重大塞
    車，小路口短紅綠燈多，變換車道又易發生風險，什麼原因
    設置該路段需要幾乎每個路口都有左轉專用道，是否應統一
    於三、四個路口後設置一個左轉道。又或內側與中間車道開
    放皆為直行車道，另在高架道下設置迴轉道，紓解該路段交
    通流量與降低交通事故發生率，或依流量於上下班時段只開
    放直行，其餘時段開放左轉，以上三種方式皆能紓解塞車流
    量與降低變換車道事故發生，並符合該路段多數道路使用者
    之需求，比例上約一部左轉車、卻有十部直行車，故該路段
    設計不良。
㈡、聲明：
 1、原處分撤銷。2、訴訟費用由被告負擔。
三、被告答辯及聲明：
㈠、答辯要旨：
⑴、查採證影片所示，原告於系爭地點確實有佔用轉彎車道而直
    行之事實(附件一「Z0000000000000000000-0.mp4」)，原告
    對此亦不爭執，並有採證影片截圖可證(被證2)，堪認違規
    事實存在。
⑵、原告固稱系爭路段標線繪設不當導致其違規，惟查系爭地點
    之標線及標誌於違規發生當時之設置情形尚足敷提醒用路人
    遵行(被證6)，且路面標線屬於行政程序法第92條所稱之一
    般處分，一經作成即具備形式上之拘束力，除有重大違法事
    由或經撤銷者，其效力自以其存在之狀態為準；原告行經該
    址時，系爭路面標線既已存在，原告自應受一般處分之效力
    規制，自不容原告以其主觀念想認定系爭標線繪設之妥適性
    而據以為解免本件行政法上責任之理由。
⑶、再者，原告既為合法考領汽車駕駛執照之人，有汽車車籍查
    詢資料及駕駛人基本資料（被證9）為憑，其對上述規定應
    知之甚詳，並應確實遵守。是原告前揭所述，無非單方所執
    之詞，委無足取。綜上所述，本件原告之訴為無理由，請判
    決如被告之聲明以維法紀。
㈡、聲明：1、原告之訴駁回。2、訴訟費用由原告負擔。
四、爭點：
㈠、上開路段是否因設計不良導致原告違規行為？
㈡、被告以原告有「直行車佔用最內側轉彎專用車道』之違規行
    為，裁罰是否適法有據？
五、本院的判斷：
㈠、前提事實：
    爭訟概要欄所載之事實，除上開爭點外，其餘事實業據原告
    於起訴狀所不爭執，且有民眾檢舉明細、新北市警交大字第
    CB0000000號舉發違反道路交通管理事件通知單及合法送達
    證明、採證光碟截取照片、原告申訴書、新北市政府警察局
    林口分局110年7月14日新北警林交字第1105233580號函、新
    北裁催字第48-CB0000000號違反道路交通管理事件裁決書及
    合法送達證書、新北市政府交通局110年7月26日新北交工字
    第1101350814號函附現場圖、新北市政府交通局110年8月27
    日新北交工字第1101604805號函、新北市政府警察局林口分
    局110年8月30日新北警林交字第1105238929號函附現場示意
    圖、汽車車籍查詢資料、駕駛人基本資料、採證光碟（見本
    院卷第87頁至第125頁）等資料足資佐證，此事實自堪認定
    。
㈡、應適用之法令：
⑴、道路交通標誌標線號誌設置規則：
①、第167條第1項、第2項：「禁止變換車道線，用以禁止行車
    變換車道。設於交通特別繁雜而同向具有多車道之橋樑、隧
    道、彎道、坡道、接近交岔路口或其他認為有必要之路段，
    並得於禁止變換車道處之起點路面，標繪黃色「禁止變換車
    道」標字。本標線分雙邊禁止變換車道線及單邊禁止變換車
    道線兩種。雙邊禁止變換車道線，為雙白實線，其線型尺寸
    與分向限制線同；單邊禁止變換車道線，為白實線配合白虛
    線，虛線與實線間隔一○公分，在實線一面之車輛禁止變換
    車道，在虛線一面之車輛允許變換車道。連續禁止變換車道
    路段，其間隔不足一二○公尺者，得視需要啣接設置之。」
    。
②、第188 條第1項、第2項、第3 項：
    指向線，用以指示車輛行駛方向。以白色箭頭劃設於車道上
    。本標線設於交岔路口方向專用車道上與禁止變換車道線配
    合使用時，車輛須循序前進，並於進入交岔路口後遵照所指
    方向行駛。本標線之式樣，依其目的規定如左：一、指示直
    行：直線箭頭。二、指示轉彎：弧形箭頭。三、指示直行與
    轉彎：直線與弧形合併之分岔箭頭。四、指示轉出車道：弧
    形虛線箭頭。前項第三款指示直行與轉彎，轉向與直行共用
    車道寬度為三點五公尺以上時，得於鄰近路口處設置直線與
    弧形箭頭分離且並列之分流式指向線，兩箭頭間距為零點五
    公尺至一點五公尺，並得視車道寬度調整。
⑵、道路交通安全規則第98條第2 項：
    設有左右轉彎專用車道之交岔路口，直行車不得占用轉彎專
    用車道。
⑶、道路交通管理處罰條例：
①、第7 條之1 ：
    對於違反本條例之行為者，民眾得敘明違規事實或檢具違規
    證據資料，向公路主管或警察機關檢舉，經查證屬實者，應
    即舉發。但行為終了日起逾七日之檢舉，不予舉發。
②、第48條第1 項第7 款：
    汽車駕駛人轉彎或變換車道時，有下列情形之一者，處新臺
    幣六百元以上一千八百元以下罰鍰：七、設有左、右轉彎專
    用車道之交岔路口，直行車佔用最內側或最外側或專用車道
    。
③、第63條第1 項第1 款：
    汽車駕駛人有下列各款所列條款之一者，除依原條款處罰鍰
    外，並予記點：一、有第三十三條第一項、第二項、第三十
    八條第一項、第四十條、第四十五條、第四十七條第一款至
    第三款、第四十八條、第四十九條或第六十條第二項第一款
    、第二款情形之一者，各記違規點數一點。
⑷、又「本細則依道路交通管理處罰條例第九十二條第四項規定
    訂定之。」、「處理違反道路交通管理事件之程序及統一裁
    罰基準，依本細則之規定辦理。前項統一裁罰基準，如附件
    違反道路交通管理事件統一裁罰基準表。」，違反道路交通
    管理事件統一裁罰基準及處理細則第1 條、第2 條第1 項、
    第2 項分別亦有明定，是違反道路交通管理事件統一裁罰基
    準及處理細則即係基於法律之授權所訂定，而該處理違反道
    路交通管理事件之統一裁罰基準（即「違反道路交通管理事
    件統一裁罰基準表」）已考量「違反事件」、「法條依據」
    、「法定罰鍰額度或其他處罰」、「違規車種類別或違規情
    節」、「期限內繳納或到案聽候裁決者」、「逾越應到案期
    限30日內，繳納罰鍰或到案聽候裁決者」、「逾越應到案期
    限30日以上60日以內，繳納罰鍰或到案聽候裁決者」、「逾
    越應到案期限60日以上，繳納罰鍰或逕行裁決處罰者」等因
    素，作為裁量之標準，並未違反授權之目的及裁量權之本質
    ，是其不僅直接對外發生效力，且被告亦應受其拘束而適用
    之。
㈢、原告行政訴訟意旨略以：「該路段連結高架道路與上國道高
    速公路，因該路段設計不良才會導致原告違規。」等語置辯
    。惟查：
⑴、道路交通標誌標線號誌設置規則第 188 條第 1 項、第 2
    項規定指向線，用以指示車輛行駛方向；指示直行：直線箭
    頭；指示轉彎：弧形箭頭，而上開路段確繪製有弧形箭頭，
    用以指示轉彎。而依採證光碟截取照片所示（見本院卷第
    95 頁至第 96 頁），原告於系爭地點確實有佔用轉彎車道
    而直行之事實，原告對此亦不爭執，堪認違規事實存在。
⑵、查系爭地點之標線及標誌於違規發生當時之設置情形尚足敷
    提醒用路人遵行，此有現場圖可參 (見本院卷第 113 頁）
    ，且路面標線屬於行政程序法第 92 條所稱之一般處分，一
    經作成即具備形式上之拘束力，除有重大違法事由或經撤銷
    者，其效力自以其存在之狀態為準；原告行經該址時，系爭
    路面標線既已存在，原告自應受一般處分之效力規制，自不
    容原告以其主觀念想認定系爭標線繪設之妥適性而據以為解
    免本件行政法上責任之理由，是以原告所稱系爭路段標線繪
    設不當導致其違規，尚難據此作為撤銷原處分之事由。原告
    如對該路段認有設計不良，應係向有關單位反應改善，而非
    作為不遵守交通法規之卸責事由。
⑶、原告既為合法考領汽車駕駛執照之人，有汽車車籍查詢資料
    及駕駛人基本資料（見本院卷第121-123頁）為憑，其對上
    述規定應知之甚詳，並應確實遵守。是原告前揭所述，無非
    單方所執之詞，委無足取。綜上所述，本件原告之訴為無理
    由。
㈣、本件判決基礎已經明確，兩造其餘的攻擊防禦方法與訴訟資
    料，經本院斟酌後，核與判決結果不生影響，無一一論述及
    調查之必要，一併說明。
六、結論：原處分並無違誤，原告訴請撤銷為無理由，應予駁回
    。本件第一審裁判費為 300 元，所以確定第一審訴訟費用
    額為300 元，由原告負擔。
七、依行政訴訟法第195 條第1 項後段、第236 條、第98條第1
    項前段、第237 條之8 第1 項、第237 條之9 第1 項，判決
    如主文。
中    華    民    國   110    年    10    月    14    日
                   行政訴訟庭  法  官  陳伯厚
一、上為正本係照原本作成。
二、如不服本判決，應於判決送達後20日內，向本院提出上訴狀
    並表明上訴理由（原判決所違背之法令及其具體內容或依訴
    訟資料可認為原判決有違背法令的具體事實），其未載明上
    訴理由者，應於提出上訴後 20 日內向本院補提理由書（上
    訴狀及上訴理由書均須按他造人數附繕本，如未按期補提上
    訴理由書，則逕予駁回上訴），並應繳納上訴裁判費新臺幣
    750 元。
                               書記官  陳柔吟
中    華    民    國   110    年    10    月    14    日